最高法院民事裁定　　　　　　　　　 111年度台上字第1597號
上　訴　人　林清謙
　　　　　　林思以
　　　　　　楊　蓮
　　　　　　林錦輝
　　　　　　林仙芬
　　　　　　李祈茂
　　　　　　何墥科
　　　　　　何英杰
　　　　　　何靜宜
　　　　　　何洳妤
共　　　同
訴訟代理人　林邦賢律師
被 上訴 人　林茹海
　　　　　　邱塗金
上列當事人間請求拆屋還地等事件，上訴人對於中華民國111 年
1月28日臺灣高等法院臺中分院第二審判決（109年度重上字第25
1號），提起上訴，本院裁定如下：
    主  文
上訴駁回。
第三審訴訟費用由上訴人負擔。
    理  由
按上訴第三審法院，非以原判決違背法令為理由，不得為之。又
提起上訴，上訴狀內應記載上訴理由，表明原判決所違背之法令
及其具體內容，暨依訴訟資料合於該違背法令之具體事實，其依
民事訴訟法第469條之1規定提起上訴者，並應具體敘述為從事法
之續造、確保裁判之一致性或其他所涉及之法律見解具有原則上
重要性之理由。同法第467條、第470條第2 項定有明文。而依同
法第468 條規定，判決不適用法規或適用不當者，為違背法令；
依同法第469 條規定，判決有該條所列各款情形之一者，為當然
違背法令。是當事人提起上訴，如以同法第469 條所列各款情形
為理由時，其上訴狀或理由書應表明該判決有合於各該條款規定
情形之具體內容，及係依何訴訟資料合於該違背法令之具體事實
。如依同法第468 條規定，以原判決有不適用法規或適用法規不
當為理由時，其上訴狀或理由書應表明該判決所違背之法令條項
，或有關大法官解釋、憲法法庭裁判，或成文法以外之習慣或法
理等及其具體內容，暨係依何訴訟資料合於該違背法令之具體事
實，並具體敘述為從事法之續造、確保裁判之一致性或其他所涉
及之法律見解具有原則上重要性之理由。上訴狀或理由書如未依
上述方法表明，或其所表明者與上開法條規定不合時，即難認為
已合法表明上訴理由，其上訴自非合法。本件上訴人對於原判決
不利部分提起上訴，雖以該部分判決違背法令為由，惟核其上訴
理由狀所載內容，係就原審取捨證據、認定事實及解釋契約之職
權行使，所論斷：被上訴人於民國76年10月14日登記取得坐落前
臺中縣太平市○○路段0000000000000地號土地（重測後編為臺
中市○○區○○段0000000地號土地，下稱系爭土地）所有權，
如原判決附表（下稱附表）二之欄上訴人各自占用系爭土地如
該附表編號1至5之欄所示部分，兩造繼受前手之不定期租賃關
係（下稱系爭租約）。系爭租約原約定由承租人至出租人指定之
地點繳租，為赴償之債。嗣因事隔多年情事變更，上訴人或其被
繼承人於84年2月25日、同年3月2 日委託訴外人王金順發函通知
被上訴人依土地法第97條規定，系爭土地按申報地價年息10% 【
每平方公尺新臺幣（下同）8.4元】計算地租，並檢附5年地租總
額之本票，經被上訴人收受後予以兌領，堪認雙方合意變更按上
開方式計算租金及承租人以現金繳納地租。其後，上訴人未再給
付被上訴人任何地租，經被上訴人於96年1月29日、2月13日、 3
月21日發函催告上訴人楊蓮、林錦輝、林仙芬（下稱楊蓮等3 人
，即附表二編號2 之占用人）及何英杰、何靜宜、何洳妤（下稱
何英杰等3人，即附表二編號4之占用人）給付積欠多年地租，未
獲置理，即於同年4 月14日提起本件訴訟，並於起訴狀載明終止
租約之意思表示，楊蓮等3人及何英杰等3人於同年6月1日收受該
繕本送達，被上訴人合法終止該租約。被上訴人另於109年4月27
日對上訴人林清謙、林思以（下稱林清謙等2人，即附表二編號1
之占用人）及何墥科（即附表二編號3 之占用人）、李祈茂（即
附表二編號5 之占用人）為終止租約之意思表示，被上訴人合法
終止該租約。上訴人已無占用系爭土地之正當權源，被上訴人依
民法第767條第1項規定，請求上訴人分別拆除附表二編號1至5之
欄所示（未辦理保存登記）建物，並返還被上訴人欄所示土
地，為有理由。又上訴人占用系爭土地，受有相當於租金之不當
得利，審酌系爭土地位置，其上建物供住宅使用，巷道狹小，兩
造同意按系爭土地於96年1 月申報地價（每平方公尺1616元）之
年息6%（即每平方公尺97元），計算林清謙等2人、楊蓮等3人、
何墥科、何英杰等3 人、李祈茂分別應給付如附表三之欄之不
當得利金額，洵屬有據等情，指摘其為不當。並就原審已論斷者
，泛言未論斷，而非表明該不利之判決所違背之法令及其具體內
容，暨依訴訟資料合於該違背法令之具體事實，並具體敘述為從
事法之續造、確保裁判之一致性或其他所涉及之法律見解具有原
則上重要性之理由，難認已合法表明上訴理由。依首揭說明，應
認其上訴為不合法。末查，本件被上訴人之前以雙方未訂立任何
契約，上訴人（或其前手，或其被繼承人）無權占用系爭土地為
由，請求拆屋還地等事件（下稱前案），經原法院91年度重上字
第69號訴訟，於95年9月5日言詞辯論終結，以兩造間有租地建屋
之不定期租賃關係，請求拆屋還地並給付不當得利，為無理由，
而為被上訴人敗訴之判決確定。被上訴人嗣於96年4 月14日提起
本件訴訟，則以兩造間有系爭租約，上訴人積欠2 年以上租金未
付，經伊合法終止租約為由，請求上訴人拆屋還地並給付不當得
利，與前案主張之原因事實殊異，上訴人指稱本件應受前案確定
判決既判力所拘束，顯有誤會，附此敘明。
據上論結，本件上訴為不合法。依民事訴訟法第481條、第444條
第1項、第95條、第78條，裁定如主文。
中    華    民    國   111    年    9     月    8     日
                      最高法院民事第五庭
                          審判長法官  袁  靜  文  
                                法官  陳  靜  芬  
                                法官  許  秀  芬  
                                法官  李  寶  堂  
                                法官  林  金  吾  
本件正本證明與原本無異
                                      書  記  官
中    華    民    國   111    年    9     月    28    日